最高法院刑事判決　　　　　　　　　　111年度台上字第962號
上　訴　人　蔡岳霖
 
 
上列上訴人因加重詐欺等罪案件，不服臺灣高等法院臺南分院中
華民國110 年11月17日第二審判決（110 年度金上訴字第1018號
，起訴案號：臺灣嘉義地方檢察署109 年度偵字第7963號），提
起上訴，本院判決如下：
    主  文
上訴駁回。
    理  由
一、按刑事訴訟法第377 條規定，上訴於第三審法院，非以判決
    違背法令為理由，不得為之。是提起第三審上訴，應以原判
    決違背法令為理由，係屬法定要件。如果上訴理由書狀並未
    依據卷內訴訟資料，具體指摘原判決不適用何種法則或如何
    適用不當，或所指摘原判決違法情事，顯與法律規定得為第
    三審上訴理由之違法情形，不相適合時，均應認其上訴為不
    合法律上之程式，予以駁回。本件原判決認定上訴人蔡岳霖
    有其事實欄（下稱事實欄）所載之參與犯罪組織、以不正方
    法由自動付款設備取財（僅事實欄一部分）及加重詐欺取財
    、洗錢共2 次犯行，因而撤銷第一審關於上訴人罪刑部分之
    判決，改判仍依刑法上想像競合規定從一重論上訴人共同犯
    刑法第339 條之4 第1 項第2 款之加重詐欺取財2 罪，均累
    犯，各處有期徒刑1 年1 月，並定應執行有期徒刑1 年6 月
    ；另維持第一審關於諭知相關沒收之部分判決，駁回上訴人
    就此在第二審之上訴。已詳細敘述所憑之證據及取捨、認定
    之理由。且就上訴人與其所屬之詐欺犯罪集團成員間應成立
    共同正犯；及該集團係見本件告訴人林潔年幼可期，食髓知
    味，故其於民國109 年4 月10日以不同話術欺騙告訴人之行
    為，係另行起意，與之前同年月6 日之犯行，應分論併罰；
    又上訴人之投案行為與自首要件不合；暨其前揭犯行不能依
    刑法第59條規定酌量減輕其刑等情，分別予以說明（見原判
    決理由五、㈢、㈦、七、八）。所為論斷，俱有卷存證據資
    料可資覆按，從形式上觀察，並無採證認事違背經驗法則、
    論理法則，亦無量刑職權之行使有濫用，或其他違背法令之
    情形。
二、上訴意旨仍謂：其係被詐欺集團利用，應僅成立加重詐欺取
    財罪之幫助犯而非正犯；又其犯罪所得只有新臺幣4,000 元
    ，屬車馬費，且其自始配合調查，雖不構成自首，但可證明
    犯後態度良好，情節堪稱輕微，然原審竟未依刑法第59條規
    定酌量減輕其刑；再其前後2 次犯行，應成立接續犯或集合
    犯，不應分論併罰等語。係就原判決已說明之事項及屬原審
    採證認事、量刑職權之適法行使，持憑己見，重為爭執，與
    法律規定得為第三審上訴理由之違法情形，不相適合。其對
    於參與犯罪組織、加重詐欺取財及洗錢等罪名部分之上訴均
    不合法律上之程式，應予駁回。至其於事實欄一想像競合犯
    以不正方法由自動付款設備取財部分，核屬刑事訴訟法第37
    6 條第1 項第1 款之案件，依該條規定，既經原審及第一審
    均為有罪判決，自不得上訴於第三審法院。事實欄一有想像
    競合關係之參與犯罪組織、加重詐欺取財及洗錢部分，上訴
    人之上訴既不合法，無從為實體上審理，其相競合犯以不正
    方法由自動付款設備取財輕罪部分，亦無從適用審判不可分
    原則，併為實體上審判，同應從程序上予以駁回。
據上論結，應依刑事訴訟法第395 條前段，判決如主文。
中    華    民    國   111    年    2     月    10    日
                  刑事第四庭審判長法  官  林  立  華  
                                  法  官  林  瑞  斌  
                                  法  官  王  敏  慧  
                                  法  官  李  麗  珠  
                                  法  官  謝  靜  恒  
本件正本證明與原本無異
                                  書記官
中    華    民    國   111    年    2     月    14    日